---
title: "Datos cuantitativos agrupados"
author: "Heiner Romero Leiva"
date: "9/28/2020"
output: html_document
---

```{r setup, include=FALSE}
knitr::opts_chunk$set(echo = TRUE)
```

Primer paso:

Se debe establecer el numero $k$ de clases a utilizar. 

En la actualidad existen varios metodos, pero los mas utilizados son:

1. Regla de la raiz cuadrada: $k = \sqrt{n}$ -> parte entera superior del resultado
2. Regla de Sturges: $k = 1 + \log_{2}(n)$ -> parte entera superior del resultado (nclasss.sturges)
3. Regla de Scott. (nclass.scott)
4. Regla de Freedman - Diaconis.  (nclass.FD)

Segundo paso:

Determinar la amplitud de los intervalos. 

La forma mas utilizada por defecto es que todos tengan la misma amplitud y se calcula restando el maximo al minimo de los datos y dividiendo entre $k$.

Paso 3:

Determinar los extremos de los intervalos. Por defecto siempre se toman intervalos cerrados por la izquierda y abiertos por la derecha. 

$$[L_{1}, L_{2}), [L_{3}, L_{4})..., [L_{k}, L_{k+1})$$
Donde los $L_{1}$, denotan los extremos de los intervalos. Estos se calculan de la siguiente forma:

$$L_{1} = min(x)-{\frac{1}{2}} * precision$$

Con el paso anterior se forma una progresion aritmetica de salto A, tal que:

$$L_{i} = L_{1} + (i+1)A,       i = 2, ..., k + 1$$
De esta forma se garantiza que los extremios de los intervalos nunca coincidan con valores del conjunto de datos, puesto que tienen una precision mayor. 

Paso 4: 

Marca de clase. 

Este no es mas que un valor del intervalo que se utiliza para identificar la clase y para calcular algunos estadisticos, generalmente se toma el punto medio del intervalo y se calcula:

$$X_{i} = {\frac{L_{i}+L_{i+1}}{2}}$$

Ejemplo:

Con el conjunto de datos de datacrab y utilizando unicamente la variable width, se debe obtener: calculo del numero de intervalos, determinacion de la amplitud, calculo de los extremos y las marcas de clase. 

```{r}
crabs = read.table("/Users/heinerleivagmail.com/Documents/GitHub/r-basic/data/datacrab.txt", header = TRUE)

str(crabs)

cw = crabs$width
```

# Calculando el numero de clases segun las diferentes reglas que hemos visto:

Regla de la raiz cuadrada

```{r}
n = length(cw)
k1 = ceiling(sqrt(n))
k1
```

Regla de Sturges:

```{r}
k2 = ceiling(1+log(n,2))
k2
```

Regla de Scott:

```{r}
as = 3.5*sd(cw)*n^(-1/3) # amplitud teorica
k3 = ceiling(diff(range(cw))/as)
k3
```

Regla de Freedman-Diaconis:

```{r}
# Amplitud teorica
afd = 2*(quantile(cw, 0.75, names = FALSE)-quantile(cw, 0.25, names = FALSE))*n^(-1/3)
k4 = ceiling(diff(range(cw))/afd)
k4
```

```{r}
# Soluciones comprobandolas con R:

nclass.Sturges(cw)

nclass.scott(cw)

nclass.FD(cw)

```

De momento se va a seguir el ejercicio con la Regla de Scott, es decir se van a considerar solamente 10 intervalos. 

# Eligiendo la amplitud de los intervalos

```{r}
A = diff(range(cw)) /10
A # hay que redondear a una cifra decimal ya que los datos originales estaban en mm y solo cuentan con un decimal. 
A = 1.3

# Recordar que si el cociente hubiese dado un valor exacto con respecto a la precision, se hubiese tenido que sumarle una unidad de precision, es decir = 1.2 se le suma uno y queda 1.3.
```

# Eligiendo lps extremos de los intervalos

```{r}
# Calculando el primer extremo

L1 = min(cw)-1/2*0.1
L1

# Donde 0.1 es la precision (decimas de unidad en este caso).

# El resto de extremos se calculan del siguiente modo:

L = L1 + A*(0:10)
L # este seria el vector de intervalos. 

# El primero va de 20.95 a 22.25, de 22.25 a 23.55 (...)

```

# Calculando las marcas de Clase

```{r}
X1 = (L[1]+L[2])/2
X1

X = X1 + A*(0:9)
X # vector de marcas de clase


# Segunda forma de hacerlo
x = (L[1:length(L)-1]+L[2:length(L)])/2
x
```


# Agrupacion de datos 

## La funcion `cut`

```{r}
iris_df = iris
petals = iris$Petal.Length
cut(petals, breaks = 5, right = FALSE) # ejemplo
cut(petals, breaks = ceiling(sqrt(length(petals))), right = FALSE) # con la regla de la raiz cuadrada
cut(petals, breaks = c(1,2,3,4,5,6,7), right = FALSE)
cut(petals, breaks = 5, right = FALSE, labels = FALSE) #quito los intervalos
cut(petals, breaks = 5, right = FALSE, 
    labels = c("Peq", "Norm", "Gran", "XGran", "Gigan")) # sustituyo los numeros por etiquetas


# Ejemplo con diferentes tipos de divisiones:

iris_df$div1 = cut(petals, breaks = 5, right = FALSE) # ejemplo
iris_df$div2 = cut(petals, breaks = ceiling(sqrt(length(petals))), right = FALSE) # con la regla de la raiz cuadrada
iris_df$div3 = cut(petals, breaks = c(1,2,3,4,5,6,7), right = FALSE)
iris_df$div4 = cut(petals, breaks = 5, right = FALSE, labels = FALSE) #quito los intervalos
iris_df$div5 = cut(petals, breaks = 5, right = FALSE, 
    labels = c("Peq", "Norm", "Gran", "XGran", "Gigan")) # sustituyo los numeros por etiquetas
iris_df


```















