---
title: "Algoritmo para calcular la tabla de frecuencias"
author: "Heiner Romero Leiva"
date: "10/4/2020"
output: html_document
---

```{r setup, include=FALSE}
knitr::opts_chunk$set(echo = TRUE)
```

## Tabla de frecuencias con R

Podemos automatizar el cálculo de la ya tan mencionada tabla de frecuencias, utilizando las dos funciones que muestro a continuación. 

La primera sirve en el caso en que vayamos a tomar todas las clases de la misma amplitud. Sus parámetros son: $x$, el vector con los datos cuantitativos; $k$, el número de clases; $A$, su amplitud; y $p$, la precisión de los datos (p = 1 si la precisión son unidades, p = 0.1 si la precisión son décimas de unidad...).

Por su parte, la segunda es para cuando conocemos los extremos de las clases. Sus parámetros son: $x$, el vector con los datos cuantitativos; $L$, el vector de extremos de clases; y $V$ , un valor lógico, que ha de ser `TRUE` si queremos que el último intervalo sea cerrado, y `FALSE` en caso contrario.

## Tablas de frecuencias con R

```{r}
#Primera función
TablaFrecs = function(x,k,A,p){ # x = vector de datos, k = cantidad de rangos, A = amplitud de las clases y p = precision (dd, mm, cm, etc. )
  L = min(x)-p/2+A*(0:k)
  x_cut = cut(x, breaks = L, right=FALSE)
  intervals = levels(x_cut)
  mc = (L[1]+L[2])/2+A*(0:(k-1))
  Fr.abs = as.vector(table(x_cut)) 
  Fr.rel = round(Fr.abs/length(x),4) 
  Fr.cum.abs = cumsum(Fr.abs) 
  Fr.cum.rel = cumsum(Fr.rel)
  tabla = data.frame(intervals, mc, Fr.abs, Fr.cum.abs, Fr.rel, Fr.cum.rel)
  tabla
  }
```

## Tablas de frecuencias

```{r}
TablaFrecs.L = function(x,L,V){ # x = vector, L = intervalos, y V = False para que sean abiertos
  x_cut = cut(x, breaks=L, right=FALSE, include.lowest=V)
  intervals = levels(x_cut)
  mc = (L[1:(length(L)-1)]+L[2:length(L)])/2
  Fr.abs = as.vector(table(x_cut)) 
  Fr.rel = round(Fr.abs/length(x),4)
  Fr.cum.abs = cumsum(Fr.abs)
  Fr.cum.rel = cumsum(Fr.rel)
  tabla = data.frame(intervals, mc, Fr.abs, Fr.cum.abs, Fr.rel, Fr.cum.rel)
  tabla
  }
```


La tabla de frecuencias de la longitud de los petalos de *Iris* es:

```{r}
petals = iris$Petal.Length

TablaFrecs(petals, k = 6, A = 1, p = 0.1) # de decima en decima.

# Recordar que mc es marca de clase, que es la mitad de cada clase. 

# Otra forma de calcularlo es con el K con la regla de la raiz cuadrada o con Scortt, etc. 

```


```{r}
TablaFrecs.L(petals, L = 1:7, V = FALSE) 
```

## Ejemplo:

```{r}

data = read.table("/Users/heinerleivagmail.com/Documents/GitHub/r-basic/data/datacrab.txt", header = TRUE)

cw = data$width
nclass.scott(cw) # parametro dice que son 10 

n = length(cw)
ceiling(sqrt(n)) # 14 con la regla de la raiz cuadrada

TablaFrecs(cw, k = 10, A= 1.3, p = 0.1)

```


```{r}
# L1 = min(cw)-1/2*0.1
# L1

# L = L1 + A*(0:10)
# L

TablaFrecs.L(cw, L = 20.95:33.95, FALSE) # este varia, porque este no es calculado de forma teorica, porque se usa la funcion cut.

```























