---
title: "Datos agrupados"
author: "Heiner Romero Leiva"
date: "10/5/2019"
output: html_document
---

```{r setup, include=FALSE}
knitr::opts_chunk$set(echo = TRUE)
```

# Estadisticos para datos agrupados

Es importante calcular los estadisticos antes de agrupar los datos, porque sino se puede perder informacion. Si por alguna razon los datos ya vienen agrupados y no es posible separarlos, hay que seguir las siguientes indicaciones:

# Ejercicio con datos agrupados:

```{r}
data = read.table("/Users/heinerleivagmail.com/Documents/GitHub/r-basic/data/datacrab.txt", header = TRUE)

cw = data$width
cw


TablaFrecs = function(x,k,A,p){ # x = vector de datos, k = cantidad de rangos, A = amplitud de las clases y p = precision (dd, mm, cm, etc. )
  L = min(x)-p/2+A*(0:k)
  x_cut = cut(x, breaks = L, right=FALSE)
  intervals = levels(x_cut)
  mc = (L[1]+L[2])/2+A*(0:(k-1))
  Fr.abs = as.vector(table(x_cut)) 
  Fr.rel = round(Fr.abs/length(x),4) 
  Fr.cum.abs = cumsum(Fr.abs) 
  Fr.cum.rel = cumsum(Fr.rel)
  tabla = data.frame(intervals, mc, Fr.abs, Fr.cum.abs, Fr.rel, Fr.cum.rel)
  tabla
}

Tabla = TablaFrecs(cw, k = 11, A = 1.3, p = 0.1) # de decima en decima.
Tabla

L = c(20.95, 22.25, 23.55, 24.85, 26.15, 27.45, 28.75, 30.05, 31.35, 32.65, 33.95)

```

# Operando con la formula

```{r}
TOT = Tabla$Fr.cum.abs[10] # total de datos de la tabla
TOT 

anchura.media = round(sum(Tabla$Fr.abs*Tabla$mc)/TOT,3) # forma de calcular la media en datos agrupados, cuando solo los tengo acumulados como en el ejemplo, pero no en bruto. 
anchura.media

anchura.var = round(sum(Tabla$Fr.abs*Tabla$mc^2)/TOT-anchura.media^2,3) # para calcular la varianza en datos ya agrupados. 
anchura.var

anchura.dt = round(sqrt(anchura.var),3) # para calcular la desviacion tipica para datos agrupados
anchura.dt

I.modal = Tabla$intervals[which(Tabla$Fr.abs == max(Tabla$Fr.abs))] # para calcular el intervalo modal en datos que ya estan agrupados.
I.modal

```

### Por lo tanto, con los datos de los que disponemos, podemos afirmar que la anchura media de los cangrejos de la muestra es de 26.312mm, con una desviacion tipica de unos 4.476mm, y que el grupo de las anchuras mas numeroso era el de [24.85,26.15).

```{r}
I.critic = Tabla$intervals[which(Tabla$Fr.cum.rel>=0.5)] # para calcular el intervalo critico. 
I.critic[1]

# En este caso seria el intervalo ubicado en la fila numero 4. 
```

### Ahora ya podemos calcular una estimacion de la mediana de los datos "reales"
```{r}
n = TOT
Lc = L[4]
Lc.pos = L[5]
Ac = L[5]-L[4]
Nc.ant = Tabla$Fr.cum.abs[3]
nc = Tabla$Fr.abs[4]
M = Lc+Ac*((n/2)-Nc.ant)/nc
M # Aproximacion de la mediana de los datos "reales" (recordar que los datos han sido agrupados)

median(cw) # mediana de los datos "reales".
```

### Tambien podemos hacer aproximaciones de los cuantiles. Hemos creado una funcion aprox.quantile.p para no tener que copiar la operacion cada vez que queramos calcular un cuantil aproximado. 


```{r}
aprox.quantile.p = function(Lcrit, Acrit, n, p, Ncrit.ant,ncrit){
  round(Lcrit+Acrit*(p*n-Ncrit.ant)/ncrit,3)
}

aprox.quantile.p(Lc, Ac, n, 0.25, Nc.ant,nc) # Primer Cuartil - aproximacion


aprox.quantile.p(Lc, Ac, n, 0.75, Nc.ant,nc) # tercer Cuartil - aproximacion

quantile(cw, 0.25) # real
quantile(cw, 0.75) # real
```

























