---
title: "Regresion Lineal"
author: "Heiner Romero Leiva"
date: "10/13/2019"
output: html_document
---

```{r setup, include=FALSE}
knitr::opts_chunk$set(echo = TRUE)
```

#### Calculando rectas de regresion:

```{r}
body = read.table("/Users/heinerleivagmail.com/Documents/GitHub/r-basic/data/bodyfat.txt", header = TRUE)

head(body,3)


```

Mas concretamente, solo se utilizara las variables **fat** y **weight**

```{r}
body2 = body[,c(2,4)]
names(body2) = c("Grasa", "Peso")
str(body2)

head(body2, 3)
```

Primero se va a hacer un grafico para ver el comportamiento de los datos:

```{r}
plot(body2)
```

Calculando la recta de regresion:

```{r}

lm(body2$Peso~body2$Grasa) # Opcion 1:


lm(Peso~Grasa, data = body2) # Opcion 2

```

Para estimar el peso de un individuo hay que multiplicar la grasa, es decir 2.151 y al resultado final sumarle 137.738: 
$$y = 2.151x + 137.738$$

```{r}
plot(body2)
abline(lm(Peso~Grasa, data = body2), col = "purple")
```

### Resultados:

```{r}
summary(lm(Peso~Grasa, data = body2))
summary(lm(Peso~Grasa, data = body2))$r.squared

# Con un coeficiente de 0.37% no podemos afirmar que el peso y la grasa sigan un comportamiento lineal entre si. 
```

### Transformaciones

#### Semilogaritmica

```{r}

dep = c(1.2, 3.6, 12, 36)
ind = c(20, 35, 61, 82)

plot(ind, dep, main = "Escala lineal")
plot(ind, dep, log = "y", main = "Escala semilogaritmica en el eje Y") # esto se nos asemeja a una recta


```


```{r}
lm(log10(dep)~ind)

summary(lm(log10(dep)~ind))$r.squared # en efecto es una recta, porque si se ajusta bien con los datos ya transformados. Recordar que se transforma la variable dependiente (y).

# La variable independiente es la X.

plot(ind, dep, main = "Curva de regresion")
curve(1.054^x*0.468, add = TRUE, col = "purple")
```


### Modelo potencial

```{r}
tiempo = 1:10 # independiente
gramos = c(0.097, 0.709, 2.698, 6.928, 15.242, 29.944, 52.902, 83.903, 120.612, 161.711) # variable deendiente
d.f = data.frame(tiempo, gramos)

plot(d.f)
plot(d.f, log = "y") # semilogarimico
plot(d.f, log = "xy") # doble logaritmico

lm(log10(gramos)~log10(tiempo), data = d.f)

summary(lm(log10(gramos)~log10(tiempo), data = d.f))$r.squared # son variables dependientes

plot(d.f, main = "Curva de Regresion")
curve(x^(3.298)*0.081, add = TRUE, col = "purple")

```






















