---
title: "Tarea_graficos"
author: "Heiner Romero Leiva"
date: "9/13/2020"
output: html_document
---

```{r setup, include=FALSE}
knitr::opts_chunk$set(echo = TRUE)
```

###### Con una sola instrucción, dibuje el gráfico de la función y=x^2−3x+30 entre −15 y 15. De título, escriba “Una parábola”. De etiquetas, en el eje 0X ponga, en formato matemático, "x"; y en el eje 0Y, introduzca $y=x^2−3x+30$, también en formato matemático. Tiene que utilizar la función curve()

```{r, fig.align='center'}

curve(x^2-3*x+30,-15,15,main="Una parabola", col = 'blue', xlab = expression(x),ylab = expression(y=x^2-3*x+30))

```

###### Considerando lo que ha obtenido en el ejercicio anterior y siendo y = f(x) = x^2−3x+30 e I = [-15:15], si en vez de utilizar la función curve(), utilizamos la función plot(), ¿es correcta la sentencia plot(f(I)) para representar la curva f en el intervalo I? En otras palabras, dan ambas sentencias la misma gráfica? Obviamente, en la sentencia plot(f(I)) se han omitido el resto de parámetros requeridos en el ejercicio anterior porque no influyen para nada en la curva. Tanto si la respuesta es afirmativa como negativa, crea la función f en R y argumente su respuesta, considerando todos los parámetros requeridos (título y etiquetas de ambos ejes).

```{r, fig.align= 'center'}
f = function(x){x^2-3*x+30}

I = c(-15:15)

# No, la sentencia es incorrecta. La sentencia correcta sería:

plot(I, f(I), type = "l", main = "Una parabola", col = 'blue', xlab = expression(x), ylab = expression(y=x^2-3*x+30))
```

###### Dibuje un gráfico semilogarítmico de la función y = 5\cdot 2^x entre -10 y 25. Utilice la función curve(). Muestre solo la etiqueta del eje 0Y, que ponga "y = 5\cdot 2^x" en formato matemático.

```{r, fig.align= 'center'}
curve(5*2^x,-10,25, log = 'y', col = 'red', ylab = expression(y = 5*2^x), xlab = "")
```

###### Dibuje el gráfico de la función y_1 = 3x utilizando la función curve(). Añade la curva y_2=-3x, entre -10 y 20. El gráfico no debe mostrar ninguna etiqueta. La primera curva debe ser de color azul y la segunda, de color verde. Pongale de título "2 rectas" y de subtítulo "Dos rectas con pendiente opuesto". Añada al gráfico un recuadro (con la esquina superior izquierda en el punto (13,10)) que indique que la función 3x es la azul y la -3x verde.

```{r, fig.align= 'center'}

curve(3*x, -10,20,xlab = "", ylab="",col="blue", main = "2 rectas", sub = "Dos rectas con pendiente opuesta");

curve(-3*x, col="green",add=TRUE);

legend(13,10,legend=c("3x","-3x"),lty=c(1,1),col=c("blue","green"))

```

###### De a la instrucción que añada a un gráfico anterior la recta horizontal y = 0 de color rojo con un grosor de 5 puntos.
```{r, fig.align= 'center'}
curve(3*x, -10,20,xlab = "", ylab="",col="blue", main = "2 rectas", sub = "Dos rectas con pendiente opuesta");

curve(-3*x, col="green",add=TRUE);

legend(13,10,legend=c("3x","-3x"),lty=c(1,1),col=c("blue","green"))

abline(h=0,col="red",lwd = 5)
```
###### Dad la instrucción que añada a un gráfico anterior la recta y = 2x+7 de color azul con un grosor de 2 puntos.

```{r, fig.align= 'center'}

curve(3*x, -10,20,xlab = "", ylab="",col="blue", main = "2 rectas", sub = "Dos rectas con pendiente opuesta");

curve(-3*x, col="green",add=TRUE);

legend(13,10,legend=c("3x","-3x"),lty=c(1,1),col=c("blue","green"))

abline(h=0,col="red",lwd = 5)
abline(7,2,col="blue",lwd = 2)

```


















