---
title: "Tarea DataFrames"
author: "Heiner Romero Leiva"
date: "01/16/2019"
output: html_document
---

```{r setup, include=FALSE}
knitr::opts_chunk$set(echo = TRUE)
```


#### Tarea 

¿Cuantos deportistas aparecen en el data frame? 

```{r}

library(dplyr)

data = read.csv("/Users/heinerleivagmail.com/Medals1.csv")
dim(data) 

# Respuesta: aparecen 2311 deportistas en el Data Frame. 

```

¿Cuantos han ganado medallas de oro, cuantos de plata y cuantos de bronce?
```{r}

count(data[data$Medal == "Gold",]) 
count(data[data$Medal == "Silver",]) 
count(data[data$Medal == "Bronze",]) 

# o 

count(group_by(data, Medal))

# Respuesta: 774 han ganado medallas de oro, 773 gan ganado medallas de plata y 764 han ganado medallas de bronce. 

```
¿En cuantos lugares se han hecho olimpiadas de invierno?
```{r}
str(data$City)

# Se han hecho olimpiadas en 17 lugares diferentes

```
¿Cuantos hombres y cuantas mujeres hay?
```{r}


count(group_by(data, Event.gender))

# Respuesta: Hay 1386 hombres y 802 mujeres, no se registro el sexo para 123 personas. 
```
¿En qué año participaron más deportistas?
```{r}


count(group_by(data, Year))

# o 

head(count(group_by(data, Year), sort = T), 1)

# Respuesta en 2006. 
```
El campo NOC indica el país del ganador de la medalla. ¿Qué país puede presumir de haber ganado más medallas de oro en los juegos de invierno entre 1960 y 1996?
```{r}

head(count(group_by(
  data[data$Year >= 1960 & data$Year <= 1996 & data$Medal == "Gold", ], NOC), 
           sort = T), 1)

# Respuesta: El ganador de mas medallas fue la URS con 71 de ellas. 
```

