---
title: "Los Valores NA en R"
author: "Heiner Romero Leiva"
date: "9/8/2020"
output: html_document
---

```{r setup, include=FALSE}
knitr::opts_chunk$set(echo = TRUE)
```

## Los Valores NA en R

```{r}
2^pi > pi^2
2^pi
pi^2
12345678%%9==0
12345678/9
```
## Condiciones con lenght

```{r}
length(1:1000)>4
length(1:100) >400
```

## Condicionales

```{r}
x = 1:10
x[3]
x[3] = 32
x
x[11] = 15
x

x[2:5] = x[2:5] +3
x
x[(length(x)-2):length(x)] = 0 # eb este caso recordar que inicia de derecha a izquierda y de 0
x
x[length(x) + 5] = 9 # valores desconocidos porque no sabe donde ponerlo, asi que lo rellena
x

```


## NA (Not Available)

```{r}
cumsum(x) # no hace los ultimos porque los NA no los "lee"
mean(x)

sum(x, na.rm = TRUE) # ahora si deja porque estoy removiendo el na
mean(x, na.rm = TRUE)
min(x, na.rm = TRUE) # con el concatenador si me va a dejar hacer operaciones quitandole los NA

which(x==NA) # no nos va a decir que hayan NA, recordemos que los NA son un concepto, no un valor

is.na(x) # me trae los indices que contienen valores NAs y me retorna un vector booleano

which(is.na(x)) # me retorna las posiciones donde estan
x[which(is.na(x))]
```
## Tratamiento de los NAs
Lo que se suele hacer con los NAs generalmente en estadistica es sustituirlos por la media, entonces cuando hayan valores en Nas, se van a sustituir (al menos en este curso por la media)

Entonces: 

```{r}
x # vector con NA
y = x
y

y[is.na(y)]

y[is.na(y)] = mean(y, na.rm=TRUE) # Esta funcion es para la sustitucion de valores NAs
y

```

## Consultando valores cuando no son NA

```{r}
x[!is.na(x)] # me retorna los numeros que no son NA
# cumsum(x, na.rm = TRUE) # esta no admite el parametro de NA
cumsum(x[!is.na(x)]) # con esta si se puede trabajar con los NAs
```

## Borrando los NAs -- No es lo mejor 

```{r}
na.omit(x)
```
## Otras formas de trabajar con los NAs

```{r}
sum(na.omit(x)) # este las omite y las suma
cumsum(na.omit(x)) # este lo hace pero me borra los NAs


```

```{r}
x_clean = na.omit(x)
x_clean
```
## Eliminando con el ATTR el tema de las na.omit

```{r}
attr(x_clean, "na.action") = NULL # elimina lo de 12, 13, 14 y 15 con el attr (para quitar)
x_clean
```


