---
title: 'MÓDULO 1: HERRAMIENTAS BIG DATA'
author: "Heiner Romero Leiva"
date: "15/12/2021"
output: 
  word_document:
subtitle: 'HERRAMIENTAS DE ANALISIS: PROGRAMACIÓN EN R - MICROACTIVIDADES'
---

```{r setup, include=FALSE}
knitr::opts_chunk$set(echo = TRUE)
library(knitr)
library(pander)
library(kableExtra)
options(knitr.kable.NA = '')
```

# EJERCICIO 1

Para el ejercicio 1, utilizaremos los datos los datos `millas` que hay el package `datos`. Estos datos consisten en 238 filas y 11 columnas que describen el consumo de combustible de 38 modelos de coche populares.

Puedes consultar más sobre los datos en la ayuda: `?millas`.

```{r}
library(datos)
suppressPackageStartupMessages(library(tidyverse))
```

```
?millas
```

## EJERCICIO 1.1.

A partir de los datos de **millas**, dibuja un gráfico de dispersión de puntos que muestre las millas recorridas en autopista por galón de combustible consumido (**autopista**) respecto a la **cilindrada** del motor de cada automóvil. No olvides añadir títulos al gráfico y a los ejes x e y.


```{r}
# Inspeccionando dataset
head(millas)

# Invocando biblioteca
library(ggplot2)

# Solución:
grafico <- ggplot(data = millas) +  
  geom_point(mapping = aes(x = cilindrada, y = autopista)) + labs(title = 
                            "Millas recorridas en autopista por galón de combustible",
                            x = "Cilindrada", y = "Millas por Galón") 
# Invocando Solución
grafico

```

## EJERCICIO 1.2.

A partir del gráfico del ejercicio 1.1., escoge una columna para cada uno de los siguientes parámetros estéticos: `color`, `size` y `shape`.

> Truco: Observa que puedes seleccionar tanto columnas numéricas como de tipo carácter o factor. Si lo crees interesante, puedes utilizar la misma columna para distintos parámetros del gráfico .

Comenta algún aspecto relevante que hayas descubierto sobre los coches a partir del gráfico.

```{r}
# Inspeccionando DF
head(millas)

# Solución
grafico <- ggplot(data = millas) +  
  geom_point(mapping = aes(x = cilindrada, y = autopista, color = combustible, 
                           size = cilindros, shape = traccion)) + 
                            labs(title = "Millas recorridas en autopista por galón de combustible",
                            x = "Cilindrada", y = "Millas por Galón") + theme(legend.key.size = unit(0.4, "cm")) 
                                                                                      

# Invocando Solución
grafico

```

Basado en el gráfico se puede decir que aquellos autos que tienen un menor tamaño del motor en litros "cilindrada" (menor de 2) son capaces de recorrer más millas por galón (entre 25 y 45 millas por galón), además los que recorren la mayor cantidad (más de 40 millas por galón) son autos que tienen un tipo de combustible "d" que sería diesel, los otros usan combustibles de tipo "r" que son de tipo regular o "p" que es premium, por último estos cuentan con una cantidad de cilindros de 4 y su tracción mayoritariamente es tipo d (delantera) y solo 2 cuentan con tracción de tipo 4 (4 ruedas)

Por otro lado se puede apreciar que entre más grande sea el motor en litros menor cantidad de millas por galón podrá recorrer ya que el número de cilindros aumenta. Además, estos carros consumen diferentes tipos de combustibles como: regular, premium, etanol y uno consume tipo diesel (y este tiene un número de 7 cilindros). También se puede ver que la tracción es variable y pueden ser 4, d o t. 


## EJERCICIO 1.3.

Transforma el siguiente vector de tipo `factor` a tipo `numeric` de forma que el valor final mostrado sea exactamente el mismo en ambos vectores, pero con formato distinto. Para ello utiliza `as.character()` y `as.numeric()`. 

¿Qué sucede si sólo utilizas `as.numeric()` directamente sobre la columna factor?


```{r}
vec <- factor(c("8","5","9","8","1","7"))
print(vec) # valor mostrado
class(vec) # validando tipo 

# Solución:

prueba <- as.numeric(vec)
prueba # imprimiendo resultado
vec_numerico <- as.character(vec) # convirtiendo a carácter
vec_numerico <- as.numeric(vec_numerico) # convirtiendo a formato numérico
class(vec_numerico) # validando clase
print(vec_numerico) # imprimiendo resultado

```

Lo que sucede es que si tratamos de convertir un vector de tipo "factor" a un vector de tipo "numérico", el resultado que arroja corresponde a los niveles del factor, es así como genera: 4, 2, 5, 4, 1 y 3, donde 4 corresponde a 8, 2 corresponde a 5, 5 corresponde a 9, 1 corresponde a 1 y 3 a 7. 

## EJERCICIO 1.4.

Es millas un objeto de la clase *data.frame* o *matrix*?

¿Y el siguiente objeto `obj`?

```{r}

class(millas)

obj <- cbind(millas$cilindrada,millas$cilindros)

# Solución
class(millas)
typeof(millas)

# visualizando "obj"
head(obj)

# verificando la clase
class(obj)
typeof(obj)

```
Millas es un objeto de la clase "Data Frame", ya que este posee datos de diferentes tipos mientras que las matrices solo pueden tener datos de un solo tipo, entonces millas no cumple con la condición de ser una matriz, ya que contiene datos expresados en números enteros, flotantes y de tipo string.

Por otra parte, "obj" sí corresponde a un objeto de la clase "matrix" ya que contiene solo datos de un solo tipo y es: "double". 


## EJERCICIO 1.5.

Crea una función que tome un vector de tipo integer como input y retorne un objetido de tipo lista que contega los siguientes elementos:

1. El último valor del vector
1. Los elementos de las posiciones impares.
1. Todos los elementos excepto el primero.
1. Solo números impares (y no valores faltantes).

```{r}

# solución

vector_integer <- c(2, 4, 7, 3, 9, 0, 5)

calcular<-function(Vector)
{
  

  #Ejercicio 1
  Ejercicio_1<-vector_integer[length(vector_integer)] # El último valor del vector
  
  #Ejercicio 2
  Ejercicio_2<-vector()
  for(i in 1:length(vector_integer)){
             if(i%%2!=0)
              {
                Ejercicio_2[i]<- (vector_integer[i])
              }
  
            }
  Ejercicio_2<-Ejercicio_2[!is.na(Ejercicio_2)]
  
  #Ejercicio 3:
  Ejercicio_3<- vector_integer[2:length(vector_integer)]
  
  # Ejercicio 4:
  y <- which(vector_integer%%2 != 0)
  Ejercicio_4<- vector_integer[y]
  
   return(list(Ejercicio_1,Ejercicio_2, Ejercicio_3, Ejercicio_4))
}

calcular(vector_integer)
```

## EJERCICIO 1.6.

Busca un ejemplo de objeto x en el que la expresión `x[-which(x > 0)]` no devuelve el mismo resultado que `x[x <= 0]`

```{r}
# Solución:

# Se encontraron dos soluciones: 

# Primera solución: 
# Con esta se puede ver que el último elemento pasa de ser NaN (Not a Number) a NA (Not Available).

x <- c(-Inf, NA, -7, -5, 0, 1, 2, 3, 4, NaN)
x[-which(x > 0)]
x[x <= 0]

# Segunda solución
# Con esta se puede ver que se obtiene primero un resultado "numeric(0)" a pasar a obtener un resultado: "-Inf". 

x_1 <- -Inf
x_1[-which(x_1 > 0)]
x_1[x_1 <= 0]

```

## EJERCICIO 1.7.

Añade a millas una nueva columna llamada "fabr_mod" que contenga la concatenación del nombre del fabricante, un guion "-" y el modelo del coche. Presenta la nueva columna mediante la función head().

```{r}
# Solución:
millas <- millas %>% mutate(fabr_mod=paste0(fabricante,"-",modelo))

head(millas)
head(millas$fabr_mod, 5)
```

## EJERCICIO 1.8.

Selecciona todos los coches de `millas` que cumplan con todas todas las condiciones siguientes:

- La marca es distinta a "dodge"
- Tiene tracción en las cuatro puertas
- Han estado fabricados antes del 2008
- Las millas/galón, o bién en ciudad, o bién en carretera, no llegan a 12 millas/galón.

¿Cuantos coches has encontrado?

```{r}
# Solución:
count(millas %>% filter(fabricante!="dodge" &
                        traccion=="4" &
                        anio < 2008 &
                        (ciudad<12 | autopista<12)))



```
Se puede observar que la cantidad de autos que cumplen con estas condiciones son solamente 5 de ellos. 


## EJERCICIO 1.9.

Añade una nueva columna "vol_por_cil" a `obj` del ejercicio 1.4. que contenga el ratio de la cilindrada sobre el número de cilindros. Presenta el summary de la nueva columna.

```{r}
# Solución:
obj <- cbind(millas$cilindrada,millas$cilindros)
# Renombrando columnas
colnames(obj)<-c("cilindrada","cilindros")
# Convirtiendo a DF
obj <- as.data.frame(obj) %>% mutate(vol_por_cil = cilindrada / cilindros)
# Inspeccionando con función "head".
head(obj)
# Haciendo summary
summary(obj$vol_por_cil)
```

## EJERCICIO 1.10.

Modifica los valores de la columna "vol_por_cil" del objeto `obj` del ejercicio 1.9. asignando NA a los valores de esta columna que sean superiores a 0.7.

Presenta los datos con un summary del nuevo objeto `obj`. ¿Cuántos valores NA se han creado en esta columna? 

```{r}
# Solución:
# Creando asignación de NA a aquellos que cumplan con la condición
obj$vol_por_cil[obj$vol_por_cil>0.7]<-NA
# Visualizando Summary
summary(obj)
```
Se puede ver que se presentan 18 datos con el valor "NA". 
