---
title: 'MÓDULO 3: GESTIÓN DE DATOS Y DATOS DIGITALES'
author: "Heiner Romero Leiva"
date: "11/03/2022"
output:
  word_document:
subtitle: 'PREPARAR DATOS DE FACEBOOK POR PAÍS'
---

```{r setup, include=FALSE, warning=FALSE}
knitr::opts_chunk$set(echo = TRUE, fig.path="www/")
library(knitr)
library(pander)
library(kableExtra)
library(stringr)
suppressPackageStartupMessages(library(tidyverse))
panderOptions('table.split.table', Inf)
panderOptions('decimal.mark', ",")
panderOptions('big.mark', ".")
panderOptions('missing', "")
options(knitr.kable.NA = '')
```

# EJERCICIO 1

Carga los datos del fichero en un data frame. ¿Por qué no es un conjunto de datos ordenado?

```{r}
df <- read.csv("https://raw.githubusercontent.com/griu/mbdds_fc20/master/gestion_datos/www/Facebook_10_18_raw.csv", header = TRUE, sep = ";", dec = ",")

# Mostrando Dataframe 
head(df)
```

No es un conjunto de datos ordenado porque en la columna "país" se encuentran la mayoría de veces repetidos hasta 6 veces cada uno de los países, también en la columna de valores, estos se encuentran inconsistentes, ya que algunos cuentan con el separador decimal (",") y otros no cuentan con el separador decimal; esto se explica porque para algunos de los valores son porcentajes (como el porcentaje de población usuaria de internet), en otros corresponde al número de usuarios de facebook en un país y otros valores corresponden a la población por país. De ahí que podamos observar valores tan altos y otros que son de decenas. La última columna "indicador" es la fusión del año y el número de personas usuarias de facebook en todo el país, o el porcentaje de personas usuarias de internet o el total de población de un país. El dataset en realidad no tiene ninguna lógica de ordenación y hay que estructurarlo para poder analizarlo. 

## EJERCICIO 2

Separa el año y el “indicador” en dos columnas separadas: anyo, variable. Presenta la tabla de las frecuencias de cada nueva variable.

```{r, warning=FALSE}
# Solución:

# Separando variable indicador
datos <- df %>%
  separate(indicador, into = c("anyo", "variable"))

# Visualizando nuevo df
head(datos)

# Tabla de frecuencias absolutas y relativads columna "anyo"
freq1 <- datos %>%
   count(anyo) %>%
   mutate(Freq_rela = round(n / sum(n), 3)) %>%
   arrange(Freq_rela)

# Visualizando resultado
freq1

# Tabla de frecuencias absolutas y relativads columna "variable"
freq2 <- datos %>%
   count(variable) %>%
   mutate(Freq_rela = round(n / sum(n), 3)) %>%
   arrange(Freq_rela)
 
# Visualizando resultado
freq2

```


## EJERCICIO 3.

Codifica el nombre de los países en una nueva columna “pais_r” donde, al analizar la tabla de frecuencias cada país, tenga frecuencia 6.

```{r}
# Solución:

datos$pais_r = str_replace_all(datos$pais, c("Russian Federation|Russian" = "Russia",
                                             "Arab Rep. Egypt|Egypt, Arab Rep." = "Egypt",
                                             "Yemen, Rep.|Rep. Yemen" = "Yemen"))


# Tabla de frecuencia de la variable pais_r
table(datos$pais_r)

```

## EJERCICIO 4.

Pivota la tabla a formato wide de forma que cada variable tenga su propia columna y cada país dos filas (una para cada año). Comenta la estructura de la tabla (glimpse).

```{r}
# Solución:

# Creando nuevo df y excluyendo variable "pais"
datos <- datos%>%
  select(valor, anyo, variable, pais_r) 

datos <- datos %>%
  pivot_wider(names_from = variable, values_from = valor)

# Comprobando nuevo dataframe creado
datos <-datos[order(datos$pais_r),]
head(datos)

# Comentando estructura de la tabla
glimpse(datos)

```


## EJERCICIO 5

Transforma las tres variables (Facebook, Internet_por, poblacion) a formato numérico en tres variables nuevas con el sufijo “_num”. Aplica antes la/s transformación/es de las variables de texto que creas conveniente. Presenta el summary de las variables nuevas.

```{r}
# Solución:

corr_txt <- function(x, txt = "unknown") ifelse(x==txt, NA, x)

datos <- datos %>% mutate(
  Internet_num = round(as.numeric(as.character(gsub(",", ".", Internet))),2)
  ,Facebook_num = as.numeric(as.character(Facebook))
  ,poblacion_num = as.numeric(gsub(",", ".", gsub("\\.", "", datos$poblacion))))

datos%>%
  select(Internet_num, Facebook_num, poblacion_num) %>%
  summary()
```

## EJERCICIO 6

Analiza y comenta si observas alguna otra inconsistencia en los datos preparados.

```{r}
# Solución:

datos$poblacion_num <- datos$poblacion_num * 1000

# Visualizando df
datos

```

A nivel de dataset veo inconsistencias en la variable "poblacion_num" ya que esta está en miles y no en millones como se puede ver que Facebook sí lo está, por eso he decidido convertir la variable de "poblacion_num" a millones. Asimismo quizá a nivel de presentación se ve poco presentable que internet tenga varios decimales y no solo dos, de ahí que haya modificado la variable para que solo muestre dos decimales. Por otro lado, habiendo quitado la variable de pais original y solo dejado la de pais_r, han desaparecido varios NA. Resalta solo el hecho de que en Taiwan no se haya obtenido la penetración de internet en el país para el año 2010, pero sí para 2018. 

## EJERCICIO 7

Escribe cuatro líneas explicando (para un lector no técnico) la penetración de Facebook y de Internet en España.


```{r}
# Solución:

datos %>% 
  filter (pais_r == "Spain") %>% select (anyo, Facebook_num, Internet_num)

```

En la tabla se puede observar como para el año 2010 había un total de casi 11 millones de personas usuarias de facebook, dicha cifra para el 2018 se duplicó y alcanzó los 23 millones de usuarios. Por otro lado, en el 2010 el porcentaje de la población usuaria de internet era de 65.80% mientras que para 2018 dicha cifra aumentó en 20.31% con una diferencia de 8 años. Se puede ver que tanto la cantidad de usuarios de facebook como de usuarios de internet ha aumentado exponencialmente. 

