---
title: 'MÓDULO 3: GESTIÓN DE DATOS Y DATOS DIGITALES'
author: "Heiner Romero Leiva"
date: "23/03/2022"
output:
  html_document:
subtitle: 'PAÍSES EXTREMOS EN LA IMPLANTACIÓN DE FACEBOOK'
---

```{r setup, include=FALSE, warning=FALSE}
knitr::opts_chunk$set(echo = TRUE, fig.path="www/")
library(knitr)
library(pander)
library(kableExtra)
library(stringr)
suppressPackageStartupMessages(library(tidyverse))
panderOptions('table.split.table', Inf)
panderOptions('decimal.mark', ",")
panderOptions('big.mark', ".")
panderOptions('missing', "")
options(knitr.kable.NA = '')
```

# EJERCICIO 1

Calcula la variable “Facebook_por_Internet”= “Porcentaje de usuarios de Facebook sobre el total de usuarios de internet” (para cada país y año). Presenta y comenta el summary de esta variable.

```{r}

# Cargando datos
datos1 <- read.csv("https://raw.githubusercontent.com/griu/mbdds_fc20/master/gestion_datos/www/fb_long.csv", header = TRUE, sep = ";", dec = ",")

# Creando variable facebook_por_num
datos1 <- datos1 %>%
  mutate(Facebook_por_num = (Facebook_num / poblacion_num) * 100)

# Creando variable Facebook_por_Internet
datos1 <- datos1 %>%
  mutate(Facebook_por_Internet = (Facebook_por_num / Internet_por_num) * 100)

# Mostrando Dataframe 
head(datos1)

# Mostrando summary de variable Facebook_por_Internet
summary(datos1$Facebook_por_Internet)
```
Análisis: 

Se puede observar como la variable Facebook_por_Internet presenta un mínimo de 0.02604 que corresponde al valor más pequeño dentro de la distribución. Asimismo presenta un máximo de 122.06 es decir, hay un país que tiene más cuentas de facebook creadas que cantidad de personas que acceden a la red. 

Luego tenemos otros estadísticos como el primer cuartil que es de 25.81, esto quiere decir que el 25% de los datos o menos cuentan con un 25.81% de cuentas de facebook sobre cantidad de personas que acceden a internet. 

La media es de 50.94 y hay un valor nulo que se observa. 

## EJERCICIO 2

Dibuja y comenta, mediante el boxplot, si hay (o no) países outliers respecto a la variable Facebook_por_Internet.

```{r, warning=FALSE}
# Solución:
p1 <- ggplot(datos1, aes(x=Facebook_por_Internet)) +
  geom_boxplot()

# Visualizando resultado
p1 + coord_flip()

p2 <- ggplot(datos1, aes(x=Facebook_por_Internet, y = pais_r)) +
  geom_boxplot(outlier.colour="red", outlier.shape=8,
                outlier.size=4) +
  labs(title="Boxplot de la variable Facebook por Internet",
       x="% Facebook por internet", y = "Pais")+
  theme(axis.text.x = element_text(size = 5, angle = 90))
  

# Visualizando resultado
p2 + coord_flip()

```
Análisis: Como se muestra en el gráfico de BoxPlot no hay países outliers con respecto a la variable Facebook_por_Internet.


## EJERCICIO 3.

Ajusta, de nuevo, los modelos de la actividad 2 de Facebook_por_num sobre Internet_por_num separados por año. Dibuja el primer plot (es decir, plot(modelo,1)) del modelo de regresión de cada año. Comenta si observas países con valores outliers en 2010. ¿Y en 2018?
Consejo: antes de ajustar los modelos, introduce, en el rowname del data frame, la concatenación del nombre, el país y el año.

```{r}
# Solución:
# Hay que crear esa concatenacion

# Creando filtros por año
df_2010 <- datos1 %>% filter (anyo == 2010)
df_2018 <- datos1 %>% filter (anyo == 2018)

# Creando modelos de regresión
suppressPackageStartupMessages(library(stargazer))
model1 <- lm(Facebook_por_num ~  Internet_por_num, data=df_2010)
model2 <- lm(Facebook_por_num ~  Internet_por_num, data=df_2018)

# Creando gráficos para comprobar residuos
plot(model1, 1)
plot(model2, 1)
```
Análisis:

A nivel del modelo 1, es decir, para el año 2010 se ve que hay unos países outliers, y estos tienen los valores de 32, 61 y 25.
Para el caso del modelo 2, también se observan países outliers, como los que tienen los valores 12, 53 y 71. 


## EJERCICIO 4.

¿Cuál puede ser la causa de la presencia de estos outliers en 2010? ¿Y en 2018?

Se puede deber a muchas cosas, pero cuando tenemos países outliers en este caso esto se puede deber a que en algunos países dada su población tan pequeña y si todos tienen internet, es muy probable que todos tengan cuentas de facebook, por lo que, este valor hace que estos países sean outliers ya que no tienen mucha densidad poblacional y la que hay hace que este valor sea muy alto. Lo mismo pasa por ejemplo en países pequeños con baja densidad poblacional y que más bien las personas no tengan cuentas de facebook porque no tienen como acceder a internet.

Otra posible explicación es que estos países no tenga suficiente comunicación con la red de internet o que las personas no cuenten con los recursos para acceder a internet, ya que son países pobres, por ejemplo en el boxplot de los países se puede observar algunos como Ruanda, Uzbekistán, Etiopía, etc. También se observa China y en este caso no se debe a que no hay conexión a internet o que es muy poca población, al contrario, sino que el gobierno chino tiene bloqueadas las redes sociales como Facebook, de ahí que no hayan muchos usuarios y el país sea un outlier. 

## EJERCICIO 5

A partir del plot 4 y 5 del modelo, comenta si los valores de D Cook indican la presencia de outliers con un impacto relevante (D Cook > 1), en el ajuste de la regresión.

```{r}
# Solución:
plot(model1, 4)
plot(model1, 5)
plot(model2, 4)
plot(model2, 5)

```
Análisis:

Para el caso del modelo 1, no se observa que hayan outliers impactando sobre los coeficientes de la regresión, ya que todos los valores están por debajo de 1. 

Para el modelo 2, se puede ver que hay uno que sí es > 1, y es el punto 71, lo que indica que este outlier está impactando, significativamente, sobre los coeficientes de la regresión. 


## EJERCICIO 6

Ajusta, ahora, los mismos modelos que en el punto 3, utilizando la versión robusta rlm de la librería MASS (algoritmo de los M-Estimadores). Presenta la comparación de los modelos lm y rlm mediante la función stargazer y comenta si observas cambios relevantes en los coeficientes del modelo respecto al modelo lm (algoritmo de mínimos cuadrados).

```{r, warning=FALSE}
# Solución:
library(MASS)

# Creando modelos de regresión
suppressPackageStartupMessages(library(stargazer))
model3 <- rlm(Facebook_por_num ~  Internet_por_num, data=df_2010)
model4 <- rlm(Facebook_por_num ~  Internet_por_num, data=df_2018)

stargazer(model1,model2,type="text")
stargazer(model3,model4,type="text")

plot(model3, 1)
plot(model3, 4)
plot(model3, 5)

plot(model4, 1)
plot(model4, 4)
plot(model4, 5)


```
Análisis: 

A nivel del rlm, sí se observan cambios relevantes a nivel del error estándar de los residuos ya que son menores en ambos modelos para el año 2010 y 2018. Finalmente se utilizan los plots, 1, 4 y 5 para comprobar y a nivel de (D Cook > 1) ya no se observan outliers por encima de 1, como sí se observaba a nivel de lm. 

Por otro lado, los modelos con rlm, el R2 no se observa y es porque el R2 no es una buena medida de bondad de ajuste para los modelos RLM. El problema es que los valores atípicos tienen un gran efecto en el valor de R2, hasta el punto en que está completamente determinado por los valores atípicos. El uso posterior de la regresión ponderada es una alternativa atractiva, pero es mejor observar los valores de p, los errores estándar y los intervalos de confianza de los coeficientes estimados.


## EJERCICIO 7

Propón un valor imputado para el missing observado en Taiwán en la variable Internet_por_num a partir de los modelos analizados u otro modelo nuevo ajustado a tal efecto.


```{r}
# Solución:
library("mice")            

input_data <- as.matrix(datos1)

imputed_Data <- mice(input_data, m=1, maxit = 1, method = 'sample', seed = 123)

final_clean = complete(imputed_Data)

# Viendo imputacion final
dataset <- as.data.frame(final_clean)

# Transformando columnas de factor a formato numerico
corr_txt <- function(x, txt = "unknown") ifelse(x==txt, NA, x)

datos_nuevos <- dataset %>% mutate(
  Facebook_num = as.numeric(as.character(Facebook_num))
  ,Internet_por_num = as.numeric(as.character(Internet_por_num))
  ,poblacion_num = as.numeric(as.character(poblacion_num))
  ,anyo = as.numeric(as.character(anyo))
  ,Facebook_por_num = as.numeric(as.character(Facebook_por_num))
  ,Facebook_por_Internet = as.numeric(as.character(Facebook_por_Internet)))

summary(datos_nuevos)

```
Análisis: 

Se puede observar que ahora Taiwán, en la variable Internet_por_num, tiene un valor de 65.77, y antes tenía un valor NA, por lo que, el proceso fue exitoso. Asimismo, la variable "Facebook por Internet" también tenía un valor nulo y fue imputado a: 17.54. Mediante el summary se observa que ya no hay NAs en ninguna columna. 

## EJERCICIO 8

Explica de qué forma puede ayudar el uso del Bootstrap (muestreo aleatorio simple con reemplazo) al proceso de imputación de valores faltantes como el que has propuesto en el punto anterior.

En este caso el bootsrapping permite estimar (inferir) valores estadísticos, como por ejemplo, medias, cuantiles, etc., y sus intervalos de confianza, al ser utilizado para imputar valores missings estos pueden ser de mucha utilidad ya que estos valores podrán ser imputados por elementos que guardan cierto grado de similitud con los otros valores que sí están presentes en el dataset, sin caer en el hecho de imputar solo por la media o por la mediana y que luego esto puede generar una sobrestimación o restarle peso a otros valores. Con esta técnica nos garantizamos que los datos siempre van a tender a un tipo de valor imputado que está dentro de los límites de confianza. 
